臺灣士林地方法院刑事裁定
110年度單聲沒字第19號
聲  請  人  臺灣士林地方檢察署檢察官
被      告  劉冠軍


參  與  人  孟雯華即Meng,Wen-hua


                   原住臺北市○○區○○路0段000巷00號（現應
                   受送達處所不明）
上列聲請人聲請單獨宣告沒收犯罪所得（110年度聲扣字第1號）
，本院裁定如下：
    主  文
孟雯華即Meng,Wen-hua因他人違法行為而無償取得之扣案如附表
六編號1所示不動產沒收。
未扣案犯罪所得新臺幣壹億伍仟肆佰零肆萬伍仟零柒元沒收，如
全部或一部不能沒收或不宜執行沒收時，追徵其價額。
其餘聲請駁回。
    理  由
一、聲請意旨略以：被告劉冠軍前擔任國家安全局（下稱國安局
    ）總務處第三組（出納）上校組長，係依據法令從事公務之
    人員，自民國83年間起，負責辦理國安局A、B專案（極機密
    ，實際專案名稱均詳卷）經費儲存、提領、收支及存摺、存
    單保管等工作。詎被告竟意圖為自己不法之所有、基於侵占
    公有財務之犯意，利用職務之便，為下列犯行：
　㈠被告本應將A專案經費存入中國農民銀行（下稱農民銀行）之
    定期存款，自83年起至89年止所生如附表一「奉准專案應有
    利息收入」欄位所示之孳息，於定期存款屆期翌日即應轉存
    國安局開設之金融帳戶內，其竟自83年2月起至89年4月止，
    僅向上簽報如附表一「被告簽報利息收入」欄位所示孳息，
    而將短差額孳息共計新臺幣（下同）1億4,327萬5,684元侵
    占入已。
　㈡被告先於83年2、3月間，未經奉准而將上開專案經費之1億7,
    900萬元款項，擅自以「安發貿易行」（未經國安局核准）
    名義，在農民銀行辦理14筆定期存款，復於84年6月間，將
    該14筆定期存款帳戶名變更為「經惠貿易公司」，迄88年2
    月、4月間，陸續解約其中11筆定期存款共1億3,900萬元歸
    墊上開專案經費，而尚有3筆未解約之定存共計4,000萬元，
    則先以孳息歸墊上開專案經費，後於89年3月16日、同年4月
    11日，指示農民銀行將上開3筆定期存款解約轉存至「經惠
    貿易公司」（未經國安局核准）帳戶內共計4,479萬237元，
    再將上開款項提領一空而侵占入己；另國安局將上開專案經
    費未辦理定存所餘1億6,418萬7,837元款項存放在所開設之
    農民銀行帳戶內，被告竟於88年7月9日，擅自將帳戶內存款
    1億6,000萬元，以「欣業貿易公司」名義辦理定期存款，並
    指示農民銀行開設「欣業貿易公司」帳戶收取孳息，自88年
    7月9日起至89年3月止孳息共計413萬4,086元，並於定存解
    約後將上開孳息提領一空而侵占入己。承上，被告利用職務
    之機會，侵占上開專案經費孳息共計1億9,220萬7元。核其
    所為，係涉犯貪污治罪條例第4條第1項第1款之侵占公有財
    物罪嫌。又被告業將上開侵占所得，先後購置如附表六編號
    1所示不動產（所有權人登記為第三人孟雯華，下稱系爭不
    動產，業經扣案），並為股票買賣、結匯購買美金等行為。
    嗣經檢察官清查，被告名下尚有股票（含配股）、存款（含
    孳息）、高爾夫球球證以及系爭不動產、扣案貴重金飾等物
    品，而被告於案發後旋即潛逃出境、下落不明，先經國防部
    高等軍事法院檢察署於89年9月28日以89年度通字第1號發布
    通緝，再由臺灣士林地方檢察署（下稱士林地檢）依「檢察
    機關辦理軍事審判法修正後軍法機關移送案件處理原則」第
    8點規定，於102年8月15日接續發布通緝，迄今仍未到案，
    乃屬因事實上原因未能追訴犯罪行為人之犯罪，爰依刑法第
    38條之1第1項至第3項、第40條第3項之規定，於被告犯罪所
    得1億9,220萬7元之範圍內，對被告、第三人孟雯華前揭財
    產聲請宣告沒收，並請於全部或一部不能沒收或不宜執行沒
    收時，諭知追徵其價額等語。
二、按本案被告行為後，刑法於104年12月17日修正增訂第38條
    之1條文，其中第1項規定「犯罪所得，屬於犯罪行為人者，
    沒收之。但有特別規定者，依其規定。」、第2項規定「犯
    罪行為人以外之自然人、法人或非法人團體，因下列情形之
    一取得犯罪所得者，亦同：㈠明知他人違法行為而取得。㈡因
    他人違法行為而無償或以顯不相當之對價取得。㈢犯罪行為
    人為他人實行違法行為，他人因而取得」、第3項規定「前
    二項之沒收，於全部或一部不能沒收或不宜執行沒收時，追
    徵其價額」，並同時增訂刑法施行法第10條之3，規定「中
    華民國104年12月17日修正之刑法，自105年7月1日施行。施
    行日前施行之其他法律關於沒收、追徵、追繳、抵償之規定
    ，不再適用」。又按「沒收、非拘束人身自由之保安處分適
    用裁判時之法律」，為105年7月1日修正施行之刑法第2條第
    2項所明定。是刑法雖就沒收部分有所修正，然揆諸前開條
    文，自應適用裁判時即105年7月1日修正施行後刑法沒收之
    相關規定，而毋庸為新舊法之比較，合先敘明。
三、再按犯罪所得，屬於犯罪行為人者，沒收之；但有特別規定
    者，依其規定。犯罪行為人以外之自然人、法人或非法人團
    體，因下列情形之一取得犯罪所得者，亦同：㈠明知他人違
    法行為而取得。㈡因他人違法行為而無償或以顯不相當之對
    價取得。㈢犯罪行為人為他人實行違法行為，他人因而取得
    ；第1項及第2項之犯罪所得，包括違法行為所得、其變得之
    物或財產上利益及其孳息；第38條之1第1項、第2項之犯罪
    所得，因事實上或法律上原因未能追訴犯罪行為人之犯罪或
    判決有罪者，得單獨宣告沒收，刑法第38條之1第1項、第2
    項、第4項、第40條第3項分別定有明文。又參與人經合法傳
    喚或通知而不到庭者，得不待其陳述逕行判決；法院認為單
    獨宣告沒收之聲請不合法律上之程式或法律上不應准許或無
    理由者，應以裁定駁回之；認為聲請單獨宣告沒收有理由者
    ，應為准許之裁定；本編關於第三人參與沒收程序之規定，
    於單獨宣告沒收程序準用之，刑事訴訟法第455條之24第2項
    前段、第455條之36第1項、第2項、第455條之37亦規定甚明
    。
四、經查：
　㈠被告固於偵查中否認上情，辯稱：其將恒光街房屋出售之價
    金1,100萬元、歷年來儲蓄1,600萬元、代收其胞弟租金收入
    359萬元、售出其胞弟長榮股票780萬元加計4年薪資共計1,0
    00萬元，均交由地下錢莊放貸，總計投資所得1億3,247萬元
    許；其因出售上開房屋、買賣股票及外匯而累積現款，並存
    放於辦公室內，89年4月13日委託外出組員卓昶廷代為匯款1
    ,324萬2,000元至其所有國泰世華帳戶云云。惟查：
　⒈被告負責國安局A、B專案經費儲存、提領、收支及存摺、存
    單保管等工作，竟意圖為自己不法之所有、基於侵占公有財
    務之概括犯意自83年2月起至89年4月止，未依規定將A專案
    經費存入農民銀行之定期存款所生如附表一「奉准專案應有
    利息收入」欄位所示之孳息，於定期存款屆期翌日即應轉存
    國安局開設之金融帳戶內，而僅向上簽報如附表一「被告簽
    報利息收入」欄位所示孳息，而將孳息差額共計1億4,327萬
    5,684元侵占入己乙節，業據：
　①查國安局實際定存孳息應如附表一「奉准專案應有利息收入
    」欄位所示，而被告自83年2月起至89年4月止僅向上簽報如
    附表一「被告簽報利息收入」欄位所示孳息，共計短差孳息
    1億4,327萬5,684元乙節，有監察院91年劾字第3號彈劾案文
    、國安局109年12月15日律己字第1090012085號書函及所附
    說明、數據更正表、被告歷年簽報A專案經費孳息統計表、
    簽呈、國安局A專案開設公司帳戶一覽表、國安局110年1月2
    0日齊阜字第1100000618號函及所附說明、A專案基金孳息統
    計表及明細表、存款對帳單、提領侵占孳息情形說明表、簡
    便行文表、國安局89年10月25日（八九）治與字第038號書
    函及附件、專案經費本金流路分析表、大額通貨交易紀錄單
    、現金支出傳票、國家安全局（89）治與字第016號書函、
    被告所有中國農民銀行帳號118850號帳戶印鑑卡、外匯活期
    存款取款憑條、轉帳收入傳票、支出傳票、收入傳票、存款
    對帳單、支票影本、存款印鑑卡、存摺存款取款憑條、定期
    儲蓄存款客戶歸戶明細查詢單可稽【見士林地檢109年度查
    扣字第396號卷（下稱109年度查扣字第396號卷）一第7頁至
    第33頁、第43頁至第95頁、第97頁至第213頁，國防部高等
    軍事法院檢察署（下稱國防部高等軍檢署）89年度愛檢字第
    38號卷（下稱國防部高等軍檢署卷）六第133頁，國防部高
    等軍檢署卷三第135頁至第142頁，調查局資金B卷全卷】，
    先堪認定。
　②次查證人即國安局會計長趙存國於偵查中證稱：我於89年5月
    16日接任會計長後，被告有將其負責保管之帳戶、款項資料
    造冊，由原會計長徐炳強與我辦理交接，交接清冊有專案帳
    戶、帳戶餘額明細表、存款餘額證明、孳息明細表、定存單
    明細表等資料，經我查核無誤，但移交前上開帳戶中之款項
    進出係徐炳強負責核章，我不清楚；國安局將專案經費購買
    定期存單以孳息支應工作經費，該專案經費由被告負責保管
    ，知悉該經費者只有被告、局長、會計長，但局長僅負責政
    策決定而不負責實際經費管理，每半年被告應統計存單本息
    、支付金額、餘額，定期簽報會計長及局長；交接時定存均
    已解約，並存放於工作帳戶內，經我核對金額總額無誤；然
    我調閱89年解約定存單後，發現被告自89年3月1日起陸續將
    保管之定存單解約，且列入移交之金額與實際經手定存單加
    計孳息，扣除公務支出尚短少9,460萬938元；之後開始清查
    專案經費，發現自83年至89年4月止，利息所得應為8億2,89
    9萬9,688元，而被告簽報之利息所得如附表一「被告簽報利
    息收入」欄位所示，被告共短報1億4,327萬5,684元（包含
    前述9,460萬938元），已全數遭被告侵占等語（見國防部高
    等軍檢署卷一第14頁至第15頁，國防部高等軍檢署卷二第76
    頁至第79頁）；證人即國安局前會計長徐炳強亦於偵查中證
    稱：我在82年至89年5月16日止擔任會計長，89年間因工作
    需要將資金由定存轉入甲種存款工作帳戶內，此部分經費收
    支僅局長、會計長及被告知道，故由被告負責辦理解約轉帳
    作業，工作原則是解約後儘速存入甲種存款工作帳戶，被告
    實際如何完成我不清楚，89年5月10日辦移交時我有要求被
    告提出相關帳冊資料，我核對總數無誤後移交給趙存國，劉
    治平是被告化名，被告曾說要辦個人名義之工作帳戶，但國
    安局未發文，故我不清楚被告有開個人工作帳戶；我82年接
    任時即有1筆工作經費執行特定工作任務，該經費係以掩護
    公司名義存放於中國農民銀行定存，並以孳息因應工作需要
    ，執行該款項撥補、轉匯者為被告，定期存單由被告保管，
    印鑑章則由我保管，辦解約時由被告持定存單由我用印後，
    再由被告辦理相關手續；我於89年10月2日應趙存國要求協
    助清查收支情況，發現被告於89年3月1日起至89年4月7日止
    解除定存金額超出國安局核准辦理之金額，差額為1億2,750
    萬元，初步清查發現可能來源為定存孳息，被告以短報之方
    式轉辦定存或將未核定款項私自轉入定存；我們清查被告84
    年至89年申報之孳息如附表一「被告簽報利息收入」欄位所
    示，但實際核算發現84年至89年應收孳息為8億2,899萬9,68
    8元，被告短報1億4,327萬5,684元，故超額定存有部分是短
    報孳息，再利用結清時予以侵占；因為定存到期日不同，結
    清基準日屆至時有些定存尚未到期，被告簽報之孳息則以已
    入帳為準，故被告申報之孳息會少於實際孳息，我審核時是
    以市場利率概算孳息比對，金額大致符合即未過問，且定存
    解約、現金提存都是被告辦理，被告拿定存單給我蓋章時是
    分次拿，我沒發現定存單有變多等語纂詳（見國防部高等軍
    檢署卷一第68頁至第70頁，國防部高等軍檢署卷二第71頁至
    第75頁）。
　③細繹證人趙存國、徐炳強前開證述，就A專案經費之定存解約
    、款項存提及孳息申報均由被告1人實際負責乙節所述互核
    相符；且其等證稱被告短報孳息1億4,327萬5,684元並將上
    開款項侵占入己乙情既係依定期存單、被告簽呈等資料查核
    之結果，顯非憑空捏造、杜撰，復與監察院91年劾字第3號
    彈劾案文、被告歷年簽報「A專案」經費孳息統計表、簽呈
    、A專案基金孳息統計表及明細表、存款對帳單等客觀事證
    相符，其等前揭證述亦無明顯矛盾或不合常理之處，是其等
    上開所述應屬有據而堪採信。
　⒉次查被告承前侵占公有財物之概括犯意，於83年2、3月間，
    未經奉准而將上開專案經費之1億7,900萬元款項，擅自以「
    安發貿易行」（未經國安局核准）名義，在農民銀行辦理14
    筆定期存款，復於84年6月間，將該14筆定期存款帳戶名變
    更為「經惠貿易公司」，86年6月後部分改以「鴻盛股份公
    司」名義辦理定存，迄88年2月、4月間，陸續解約其中11筆
    定期存款共1億3,900萬元歸墊上開專案經費，而尚有3筆未
    解約之定存共計4,000萬元，則先以孳息歸墊上開專案經費
    ，後於89年3月16日、同年4月11日，指示農民銀行將上開3
    筆定期存款解約轉存，再將上開款項提領一空，侵占私存定
    存利息4,479萬237元；另國安局將上開專案經費未辦理定存
    所餘1億6,418萬7,837元款項存放於以公司名義開設之農民
    銀行帳戶內，被告於88年7月9日擅自將帳戶內存款1億6,000
    萬元，以「欣業貿易公司」名義辦理定期存款，並指示農民
    銀行開設「欣業貿易公司」帳戶收取孳息，自88年7月9日起
    至89年3月止孳息共計413萬4,086元，並於定存解約後將上
    開孳息提領一空，共計侵占私辦定存利息4,892萬4,323元（
    計算式：4,479萬237元+413萬4,086元＝4,892萬4,323元）等
    節，業據：
　①證人即農民銀行營業部科長劉篤道證稱：被告口頭要求開立
    「劉治平」個人秘密工作帳戶作為公款調度之用，國安局以
    公司名義開立之帳戶存單到期後，解約款項有部分存入被告
    個人秘密工作帳戶，被告為了保密要求本行配合以現金存提
    方式作帳；另89年3月9日起至89年4月25日止，被告利用調
    度資金之機會，將國安局以公司名義之定存單解約後，8億9
    ,829萬8,534元以現金提領而未存入公款帳戶內，被告有表
    示部分要存入其他工作帳戶內，但實際資金流向不清楚等語
    纂詳（見國防部高等軍檢署卷一第71頁至第75頁）。
　②而上開專案經費之1億7,900萬元未經核准先後以「安發貿易
    行」、「經惠貿易公司」、「鴻盛股份公司」名義辦理定存
    ，並自84年9月15日起至89年4月7日止陸續自「經惠貿易公
    司」、「鴻盛股份公司」帳戶內提領孳息共計4,479萬237元
    ；又其中帳號000-00-00000-0定期存單於89年3月16日期滿
    經證人劉篤道辦理銷戶作業，而被告以「劉治平」名義設立
    之帳戶則於同日存入現金4,000萬元等節，亦有監察院91年
    劾字第3號彈劾案文、銀行存款對帳單、被告私辦定存佐證
    資料清找情形說明、被告私辦定存提款侵占孳息情形說明表
    、定期（儲蓄）存款客戶歸戶明細查詢單、上開定期存單、
    「劉治平」之農民銀行存款對帳單、國安局89年10月25日（
    八九）治與字第038號書函及附件、A專案基金本利計算表、
    專案經費提存分析可證（見109年度查扣字第396號卷一第7
    頁至第33頁、第217頁至第234頁、第243頁，調查局資金B卷
    第172頁，調查局資金D卷第98頁，調查局資金A卷第239頁，
    國防部高等軍檢署卷三第135頁至第142頁），堪以認定。
　③又88年7月9日國安局存放於公司帳戶中之1億6,000萬元，遭
    人擅自以「欣業貿易公司」名義辦理定期存款，並指示農民
    銀行開設「欣業貿易公司」帳戶收取孳息，自88年7月9日起
    至89年3月止孳息共計413萬4,086元，並於89年3月10日、89
    年3月13日遭提領一空等節，亦有監察院91年劾字第3號彈劾
    案文、A專案基金孳息明細表、銀行存款對帳單、被告私辦
    定存佐證資料清找情形說明、定期存單、被告私辦定存提款
    侵占孳息情形說明表、被告88年7月9日挪用公款1億6,000萬
    元私辦定存銀行對帳單、國安局89年10月25日（八九）治與
    字第038號書函及附件、A專案基金本利計算表、專案經費提
    存分析可稽（見109年度查扣字第396號卷一第7頁至第33頁
    、第100頁至第101頁反面、第215頁至第216頁、第235頁至
    第244頁、第250頁至第251頁、第267頁至第268頁，國防部
    高等軍檢署卷三第135頁至第142頁），亦堪信實。
　④承上，國安局以公司名義設立之存摺、存單既均係被告負責
    保管，並由被告實際從事存、提款作業，已如前⒈所述；又
    證人劉篤道確於109年3月16日辦理帳號000-00-00000-0定存
    銷戶作業，且被告同日以劉治平名義開立之帳戶即有4,000
    萬元入帳，均與證人劉篤道上開證述相符，則證人劉篤道前
    揭證述被告侵占專案經費定存利息之事實，尚無悖乎經驗常
    情，應非虛指，堪可採信。　
　⒊被告固以前詞置辯，惟被告僅提出其自行製作之報告書及試
    算表，而未提出其他證據以實其說，足見被告上開所述顯係
    卸飾之詞，難認可採。
　⒋綜上，被告違反貪污治罪條例第4條第1項第1款侵占公有財務
    犯行，犯罪所得共計1億9,220萬7元，應堪認定。
　㈡沒收範圍之認定：
　⒈扣案之系爭不動產係被告以如附表二所示不法所得購置，並
    由第三人孟雯華以無對價取得，應依刑法第38條之1第2項第
    2款宣告沒收：
　①查被告於如附表二「提領日期」欄所示時間，自國安局於農
    民銀行所開設「提領帳戶」欄所示帳戶，提領「提領金額」
    欄所示款項，並於如附表二「購買台支日期」欄所示時間購
    買如附表二所示支票，嗣由黃美華、詹金塗、太平洋房屋仲
    介公司、曾文銧、謝常明提示兌現，用以清償系爭不動產之
    買賣價金、裝潢工程款及設計費（支票號碼、金額、提示日
    期均如附表二所示）等節，業經證人即系爭不動產出賣人黃
    美華具結證稱：我在86年至87年間將我名下系爭不動產出售
    予被告，當時是被告透過太平洋房屋仲介公司與我丈夫詹金
    塗接洽，最後以約3,500萬元成交，價金是孟雯華持臺灣銀
    行本票支付，應該就是BB0000000、BE0000000、BB0000000
    號支票等語（見國防部高等軍檢署卷七第8頁至第10頁），
    證人詹金塗亦證稱：86年至87年間被告透過太平洋房屋仲介
    公司向我探詢要買系爭不動產，由孟雯華以臺灣銀行本票支
    付價金，BE0000000、BB0000000號支票應該是被告買系爭不
    動產所開立並由我兌現等語（見國防部高等軍檢署卷七第1
    頁至第3頁），證人即裝潢人員曾文銧則具結證稱：我於87
    年間幫被告裝修系爭不動產，接洽對象是被告、孟雯華，修
    繕費用約600至700萬元，是孟雯華拿本票或現金給我，BB00
    00000、BB0000000、BB0000000、BB0000000號本票即係我為
    被告裝潢系爭不動產之材料費及修繕費等語（見國防部高等
    軍檢署卷六第179頁至第180頁），證人即裝潢設計師謝常明
    證稱：被告於87年間找我施作系爭不動產工程，第一期工程
    款200萬元，但我給的建議被告無法接受便未繼續施作，孟
    雯華曾拿臺灣銀行BB0000000號本票給我支付修繕費，經我
    提示兌現200萬元後，扣除我實際施作之40萬元費用，餘款
    我交給接手之承包商等語（見國防部高等軍檢署卷七第11頁
    至第13頁）明確；並有監察院91年劾字第3號彈劾案文、第
    三人孟雯華之稅務電子閘門財產所得調件明細表、臺北市古
    亭地政事務所94年11月25日北市古地一字第09431875500號
    函、土地登記謄本、建物登記謄本、轉帳支出傳票、收入傳
    票、各該支票、存摺存款取款憑條、現金收入傳票、外匯活
    期存款款憑條、轉帳收入傳票、被告118850號帳戶存款對帳
    單可稽（見109年度查扣字第396號卷一第7頁至第33頁、第3
    8頁反面，國防部高等軍檢署卷五第257頁，國防部高等軍檢
    署卷六第13頁至第14頁、第20頁至第56頁，調查局資金D卷
    第206頁），先堪認定。次查被告於87年1月17日購買如附表
    二編號2所示支票之支出傳票及現金收入傳票共計800萬元均
    記載「國安局」乙節，亦有各該傳票可稽（見國防部高等軍
    檢署卷六第31頁至第32頁），堪信如附表二編號2所示支票
    之資金確為國安局所有。承上，被告如附表二編號1、3、4
    所示提領或轉匯時間既與購買支票時間重疊，且購買如附表
    二編號2所示支票資金來源亦為國安局款項，如附表二編號5
    所示支票則係以如附表二編號4所示時間購得之BB0000000號
    、BB0000000支票購買，堪信被告確以本案侵占國安局所有
    孳息為第三人孟雯華取得系爭不動產，系爭不動產自屬刑法
    第38條之1第4項違法行為所得之變得物而屬本案犯罪所得。
　②又本院前已依職權裁定第三人孟雯華參與本件單獨聲請沒收
    程序並告知本案進行情形，另通知被告及第三人即參與人孟
    雯華於110年11月15日到庭表示意見，惟參與人及被告均未
    到庭，亦未以書狀陳述意見，堪認參與人孟雯華因被告前揭
    違法行為而無償取得系爭不動產，且系爭不動產業經扣案，
    有臺北市古亭地政事務所89年10月12日北市古地一字第8961
    366000號函可稽（見國防部高等軍檢署卷三第10頁），自應
    依刑法第38條之1第2項第2款規定，宣告沒收。
　⒉未扣案之犯罪所得1億5,404萬5,007元應予沒收：
　  查被告違反貪污治罪條例第4條第1項第1款侵占公有財務犯
    行，犯罪所得共計1億9,220萬7元乙節，業如前㈠所述；而被
    告以犯罪所得共計3,815萬5,000元（計算式：200萬＋138萬＋
    662萬＋135萬5,000＋98萬＋1,882萬＋200萬＋200萬＋100萬＋100
    萬＋100萬＝3,815萬5,000）為參與人孟雯華購置、裝潢系爭
    不動產等節，亦經本院認定如㈡⒈所示，此部分既經本院宣告
    沒收系爭不動產，即應自犯罪所得總額中扣除，以免重複沒
    收。從而，本案犯罪所得1億9,220萬7元扣除被告用以支應
    系爭不動產相關費用之3,815萬5,000元後，尚餘1億5,404萬
    5,007元，自應依刑法第38條之1第1項、第3項規定宣告沒收
    ，於全部或一部不能沒收或不宜執行沒收時，追徵其價額。
　⒊至聲請人另聲請沒收如附表四所示股票、如附表五所示存款
    及如附表六編號2至36所示之物部分：　
　①查如附表三編號1至3「存款者」欄所示之人確於如附表三編
    號1至3「存入、匯款日期」欄所示之日匯款如附表三編號1
    至3「存入、匯款金額」欄所示款項至被告所有國泰世華銀
    行帳號0000000000000000號帳戶（下稱被告國泰世華帳戶）
    ，被告復於如附表三編號5「存入、匯款日期」欄所示時間
    親自匯款如附表三編號5「存入、匯款金額」欄所示金額至
    被告國泰世華帳戶；而被告國泰世華帳戶為股票交割帳戶，
    被告並於89年4月21日起至89年7月6日買賣台積電、聯電、
    華邦電、云辰之股票，現持有股數如附表四所示等節，有陳
    珮珏及被告之國泰世華銀行存款明細分戶帳、存摺存款交易
    查詢、匯款申請書、一定金額（新臺幣150萬元含等值外幣
    ）以上通貨交易及疑似洗錢交易登記備查簿、群益證券股份
    有限公司分戶歷史帳列印、客戶餘額資料查詢單、保管帳戶
    客戶餘額表可稽【見國防部高等軍檢署89年度愛檢他字第12
    號卷（下稱他卷）第25頁至第28頁、第32頁至第35頁、第46
    頁、第48頁、第49頁至第60頁、第77頁至第82頁、第85頁至
    第87頁，109年度查扣字第396號卷三第9頁】，先堪認定。
    次查被告曾指示證人卓昶佐於89年3月3日、89年4月13日匯
    款971萬4,000元、975萬8,000元至證人陳珮珏所有國泰世華
    銀行帳號00000000000號帳戶（下稱證人陳珮珏國泰世華帳
    戶），並由被告持證人陳珮珏國泰世華帳戶買賣股票，嗣因
    被告出售聯電股票而指示證人陳珮珏於如附表編號3「存入
    、匯款日期」所示時間匯款如附表三編號3「存入、匯款金
    額」所示款項至被告國泰世華帳戶；而被告另借用證人蘇志
    偉所有國泰世華銀行帳戶，先匯款891萬3,000元至證人蘇志
    偉所有國泰世華銀行帳戶買賣股票，復於89年5月22日將924
    萬元匯回被告國泰世華銀行帳戶等節，亦經證人卓昶廷（見
    國防部高等軍檢署卷一第22頁至第25頁）、證人陳珮玨（見
    國防部高等軍檢署卷五第31頁至第33頁）、證人蘇志偉（見
    調查局卷㈠第1頁至第4頁）、證人即蘇志偉之母顏邦玉（見
    國防部高等軍檢署卷一第138頁至第141頁）、證人即群益證
    券輸單員游玉娟（見調查局卷㈡第1頁至第4頁）證述明確，
    並有陳珮珏、蘇志偉及被告之國泰世華銀行存款明細分戶帳
    、存摺存款交易查詢、活期（儲蓄）存款存入憑條、洗錢防
    制法第七條「一定金額以上之通貨交易」登記簿、匯款申請
    書、一定金額以上（新臺幣150萬元含等值外幣）通貨交易
    及疑似洗錢交易登記備查簿可稽（見他卷第25頁至第28頁、
    第32頁至第35頁、第44頁至第45頁、第47頁、第50頁、第67
    頁至第71頁），亦堪信實。
　②惟查，被告交付證人卓昶廷存入被告國泰世華帳戶如附表三
    編號1、2所示款項及存入證人陳珮玨國泰世華帳戶之款項，
    均係以現金交付且未曾表明資金來源乙節，業經證人卓昶廷
    證稱：上開款項是被告以現金給我，請我去銀行洽公時幫忙
    存匯，被告未表示現金來源等語明確（見國防部高等軍檢署
    卷一第22頁至第25頁）；證人劉篤道亦證稱：被告自89年3
    月15日起至89年5月18日止係以現金匯款方式匯款共6,091萬
    元至被告國泰世華銀行帳戶，現金來源不清楚等語（見國防
    部高等軍檢署卷一第74頁至第75頁），是依卷內事證至多僅
    得認定被告國泰世華銀行帳戶內資金來源不明，而無從連結
    被告本案侵占公有財物犯行，自難認如附表三所示款項、被
    告國泰世華銀行帳戶存款為本案犯罪所得，進而認定如附表
    四所示股票係以本案犯罪所得購買而為變得之物；至於如附
    表五編號1、2、4所示帳戶款項及如附表六編號2至36所示之
    物，無證據足認係本案犯罪所得之物，均無從依刑法第38條
    之1第1項規定宣告沒收。
　③從而，如附表四所示股票、如附表五所示存款及如附表六編
    號2至36所示之物無證據足認係本案犯罪所得，自不得宣告
    沒收。又如附表四所示股票、如附表五所示存款及如附表六
    編號29、36所示之物雖非犯罪所得而不得直接宣告沒收，惟
    上開財產既屬被告所有，檢察官於執行未扣案犯罪所得1億5
    ,404萬5,007元沒收時，本得依職權就被告所有上開財產為
    追徵；至於如附表六編號2至28、30至35所示之物係於參與
    人孟雯華之保管箱內扣得，有搜索票、搜索報告書、搜索及
    扣押筆錄可稽（見國防部高等軍檢署卷三第187頁至第189頁
    、第194頁至第196頁），復無證據足認確係被告所有，自不
    得追徵，併此敘明。
五、綜上所述，聲請人就參與人孟雯華所有系爭不動產及未扣案
    之犯罪所得1億5,404萬5,007元聲請宣告沒收，為有理由，
    應予准許；逾此部分，則屬無據，應予駁回。
六、依刑事訴訟法第455條之24第2項前段、第455條之36第1項、
    第2項、第455條之37，裁定如主文。
中　　華　　民　　國　　111 　年　　4 　月　 　28 　　日
　　　　　　刑事第一庭   法　官  鍾  晴
以上正本證明與原本無異。
如不服本裁定，應於送達後5日內，向本院提出抗告狀。
因疫情而遲誤不變期間，得向法院聲請回復原狀。
                         書記官  李欣頻　　
中　　華　　民　　國　　111 　年　　4 　　月　　28　　日